【裁判字號】    88,易,4519
【裁判日期】    890627
【裁判案由】    侵占
【裁判全文】
臺灣板橋地方法院刑事判決                        八十八年度易字第四五一九號
    公  訴  人  臺灣板橋地方法院檢察署檢察官
    被      告  甲○○
右列被告因侵占案件，經檢察官提起公訴 (八十八年度偵字第二二七二九號)，本院
判決如左：
    主  文
甲○○無罪。
    理  由
一、公訴意旨略以：被告甲○○於民國八十八年七月二十七日，在台北縣三重市○○
    路○段十二號，向千大小客車租賃有限公司承租R2--三五三五號小客車，於同年
    八月十二日起，即意圖為自己不法之所有，不僅未付租金，且將該承租之車易持
    有為己有而加以侵占使用，亦不與出租人千大小客車有限公司聯絡還車，因認被
    告涉犯刑法第三百三十五條第一項之侵占罪嫌云云。
二、按犯罪事實應依證據認定之，無證據不得推定其犯罪事實，又不能證明被告犯罪
    者，應諭知無罪之判決，刑事訴訟法第一百五十四條、第三百零一條分別定有明
    文。再按犯罪事實之認定，應憑證據，如未能發現相當證據，或證據不足以證明
    ，自不能以推測或擬制之方法，以為裁判基礎。又認定不利於被告之事實，須依
    積極證據，茍積極證據不足為不利於被告事實之認定時，即應為有利於被告之認
    定，更不必有何有利之證據，有最高法院四十年臺上字第八十六號、三十年上字
    第八一六號判例可資參照。而認定犯罪事實所憑之證據，無論為直接證據或間接
    證據，其為訴訟上之證明，須於通常一般之人均不致於有所懷疑，而得確信其為
    真實之程度者，始得據之為有罪之認定，倘其證明尚未達到此一程度，而有合理
    性懷疑之存在時，即無從為有罪之確信，亦有最高法院七十六年臺上字第四九八
    六號判例可資參酌。本件公訴意旨認被告涉犯刑法第三百三十五條第一項之侵占
    罪嫌，無非係以卷附告訴人之指述、告訴人與被告簽立之契約書、八十八年八月
    三十日三重郵局存證信函，及被告租用前開車輛逾期未還之事實為其論據。經訊
    被告甲○○固坦承於前揭時地向告訴人租用上開車輛之事實，惟堅決否認有何侵
    占犯行，辯稱：租車後因朋友丙○○借走，丙○○有說要繳租金，因朋友開走找
    不到車，伊並無侵占之故意等語。
三、經查被告於八十八年七月二十七日在臺北縣三重市○○路○段十二號，向告訴人
    千大小客車租賃有限公司租車，約定日租二千二百元，其中補收之金額二萬四千
    元，繳交至八月九日共二萬六千二百元，有契約書在卷可稽，復經告訴人代理人
    乙○○於本院調查審理時指述車出租後，最初由丙○○之女友前來繳交租金明確
    。證人丙○○亦證述租車後將車借走直至車被拖吊為止，租車後一、二星期並有
    繳交租金等情歷歷。核與被告所辯相符合，堪認被告所辯屬實。
四、按刑法第三百三十五條第一項之侵占罪，須主觀上行為人有為自己或第三人不法
    所有之意圖，客觀上有將自己持有他人之物易持有為所有之行為，始足當之。本
    案被告縱未依規定還車，然主觀上既無將該車變易持有為所有之意圖，客觀上亦
    無侵占入己之行為，尚難僅以其未還車，逕行論斷其侵占犯行。再按刑事訴訟法
    第一百五十四條明定犯罪事實應依證據認定，無證據不得推定犯罪事實，此項禁
    止推定罪狀之法則，並非僅為被告個人之訴訟利益而設，尤其重在發現真實以求
    國家刑罰權之正確行使。若無足可證明被告從事犯罪構成要件之積極證據，無論
    假定某依被告為犯人而命其自證無罪，藉以過濾及所定特定犯罪人或推測被告涉
    及之某項罪名，而依其自辯過程蒐求該被告生活經歷資料，藉以判斷其究竟有無
    構成特定犯罪，據非法之所許，此外，復查無其他積極證據足資證明被告有何意
    圖不法所有之侵占犯行，揆諸前開條文規定及判例意旨，自應為被告無罪判決之
    諭知。
據上論斷，應依刑事訴訟法第第三百零一條第一項判決如主文。
本案經檢察官李海龍到庭執行職務
中      華      民      國    八十九    年      六      月    二十七    日
                                      臺灣板橋地方法院刑事第四庭
                                          法    官    徐  子  涵
右正本證明與原本無異。
如不服本判決，應於判決送達後十日內向本院提出上訴狀。
                                          書 記 官    彭  麗  紅
中      華      民      國      八十九      年    六    月     三十     日


司法院資訊處製作；財團法人民間司法改革基金會備份。
